最高法院刑事判決　　　　　　　　　　　　　　　九十三年度台上字第一０八一號
　　上　訴　人　甲○○
　　　　　　　　　　　　送達處.
右上訴人因偽造文書案件，不服台灣高等法院高雄分院中華民國九十年六月十四日第
二審更審判決（九十年度上更(一)字第一０一號，起訴案號：台灣高雄地方法院檢察署
八十六年度偵字第二六九九九、二八一五一、二七八００號），提起上訴，本院判決
如左：
    主  文
上訴駁回。
    理  由
按刑事訴訟法第三百七十七條規定，上訴於第三審法院，非以判決違背法令為理由，
不得為之。是提起第三審上訴，應以原判決違背法令為理由，係屬法定要件。如果上
訴理由狀並未依據卷內訴訟資料，具體指摘原判決不適用何種法則或如何適用不當，
或所指摘原判決違法情事，顯與法律規定得為第三審上訴理由之違法情形，不相適合
時，均應認其上訴為違背法律上之程式，予以駁回。本件上訴意旨略稱：(一)、如原判
決附表(二)、附表(三)編號五、附表(四)編號五至十一、附表(五)編號四至十一均係其母謝青
青所邀之互助會會員，而由謝青青所冒標，上訴人並不知情。(二)、如原判決附表(二)冒
標總金額應為新台幣（下同）四百萬元，附表(二)載為四百零六萬元；如原判決附表(五)
冒標總金額為四百二十七萬元，該附表(五)載為四百二十六萬元，均有違誤。(三)、原判
決對於告訴人孫好、陳拔、林賴素蓮、吳金發所指互助會是透過謝青青參加的，平常
會款是謝青青收的等語，未採為有利於上訴人之證據，亦未於判決理由內說明不予採
取之理由，有判決不載理由之違誤。又原審未依聲請傳訊證人陳鍾玉英、王陳美玉，
自有調查之職責未盡之違法。(四)、如認上訴人有罪，請宣告緩刑，以啟自新等語。
惟查：本件原判決撤銷第一審之科刑判決，改判論處上訴人甲○○以共同連續行使偽
造私文書，足以生損害於他人罪刑。係依憑上訴人對於由其擔任會首，而由其出面或
由其母謝青青出面召集如原判決附表(一)所示之五組互助會，然後由其在標單上偽填被
冒標人名義及競標利息之方式，冒標由其出面邀集之如原判決附表(三)至附表(六)所示之
會員名義之會款（被冒標會員、冒標金額、利息、會次、時間均詳如該附表所示），
而於民國八十六年十一月宣布止會之事實，供認不諱。核與告訴人林賴素蓮、江正成
、潘欣長、吳金發、孫好、陳拔指訴情節相符。復有互助會會單五紙附卷可稽，為其
論罪之基礎。並敘明上訴人於偵查中供稱：「（問：妳母親謝青青是否知妳冒標？）
知道，她有時幫忙收（會）錢」、「謝青青幫我邀會的那些朋友，她幫我邀會，幫我
收錢」，而謝青青亦於偵查中供述：「我替女兒甲○○找互助會會員」等語。是由謝
青青出面邀集之會員林賴素蓮等人自八十三年九月間即被冒標，乃上訴人自冒標後，
迄八十六年十一月止會時，竟猶收取由謝青青轉交或由林賴素蓮等人直接繳付之活會
會款一事，足證上訴人明知並與謝青青共同假冒如原判決附表(二)、附表(三)編號五、附
表(四)編號五至十一、附表(五)編號四至十一由謝青青出面邀集之互助會會員名義標取會
款後，為繼續掩飾其共同冒標會款之事實，乃繼續收取已被冒標者之活會會款無疑。
上訴人所辯：上開由謝青青出面邀集之互助會會員，係被謝青青冒標會款，伊不知情
云云，係屬卸責之詞，不足採取之理由綦詳。又如原判決附表(二)編號一至七所載冒標
金額並無錯誤，僅合計冒標金額四百萬元誤載為四百零六萬元；如原判決附表(五)編號
一至十一所載冒標金額亦無錯誤，僅合計冒標金額四百二十七萬元誤載為四百二十六
萬元，顧此違誤，對於本案基本犯行之認定不生影響，上訴理由(二)所陳，不得執以指
摘為第三審上訴之適法理由。再刑事訴訟法第三百七十九條第十款所稱應調查之證據
，係指與待證事實有重要關係，在客觀上認為應行調查者而言。原判決已於理由內說
明上訴人與謝青青假冒會員名義標得會款後，猶向被冒標者收取活會會款，足見其二
人有共同冒標會款情事，是告訴人孫好、陳拔、林賴素蓮、吳金發所指互助會是透過
謝青青參加的，平常會款是謝青青收的等語，並不足採為有利於上訴人之證明。又陳
鍾玉英、王陳美玉之互助會有被冒標之事實，業據告訴人等指訴綦詳，上訴人亦供稱
該二人之互助會確已被冒標，而該二會係為上訴人及其母謝青青共同冒標，已如前述
，是原判決認為上訴人犯罪已臻明確，無須再傳訊其他會員，其未依聲請傳訊被冒標
會員陳鍾玉英、王陳美玉，對於犯罪成立並無影響，自未有違背調查必要性之違法，
上訴意旨(三)所陳，亦不得為第三審上訴之正當理由。其餘上訴意旨，係就原審採證認
事職權之行使及原判決理由已論斷之事項，重為事實問題之爭執，顯與法律規定得為
第三審上訴理由之違法情形，不相適合，其上訴違背法律上之程式，應予駁回。又本
件本院既認應從程序上為上訴駁回之判決，所請緩刑，無從斟酌，併予敘明。
據上論結，應依刑事訴訟法第三百九十五條前段，判決如主文。
中　　　華　　　民　　　國　　九十三　　年　　　三　　　月　　　四　　　日
                              最高法院刑事第十庭
                                  審判長法官  呂　潮　澤
                                        法官  白　文　漳
                                        法官  吳　昆　仁
                                        法官  孫　增　同
                                        法官  吳　昭　瑩
      右正本證明與原本無異
                                              書  記  官
中　　　華　　　民　　　國　　九十三　　年　　　三　　　月　　　九　　　日
                                                                        Ｋ
